臺灣高等法院臺中分院民事裁定
111年度再字第12號
再審原告    黃智宏  
再審被告    謝巧鈞  

上列當事人間請求清償債務再審之訴事件，再審原告對於中華民
國109年3月4日本院108年度上易字第598號第二審確定判決，提
起再審之訴，本院裁定如下：
    主  文
再審之訴駁回。
再審訴訟費用由再審原告負擔。
    理  由
一、按再審之訴，應於30日之不變期間內提起。前項期間，自判
    決確定時起算，判決於送達前確定者，自送達時起算；其再
    審之理由發生或知悉在後者，均自知悉時起算。民事訴訟法
    第500條第1項、第2項定有明文。又提起再審之訴，應依民
    事訴訟法第501條第1項第4款表明再審理由，及關於再審理
    由並遵守不變期間之證據，此為必須具備之程式。如未表明
    者，其再審之訴即屬不合法，毋庸命其補正，逕予駁回之 
    （最高法院60年台抗字第538 號民事判決先例、81年度台上
    字第2278號判決意旨參照）。且再審原告如主張再審理由知
    悉在後，應自知悉時起算30日之不變期間，就此利己事實，
    負舉證責任（最高法院89年度台簡抗字第19號裁定意旨參照
    ）。
二、再審原告主張本院108年度上易字第598號確定判決（下稱原
    確定判決）有民事訴訟法第496條第1項第13款事由，提起本
    件再審之訴，係以：原確定判決以其所主張欠款共新台幣（
    下同）160萬元為再審被告所否認，其無法舉證而為對其不
    利之認定；然經其事隔2年3個月收集證據後，已由本院110
    年度上字第545號事件審理中，且核對再審被告收款日期與
    金額，均與其所主張日期及金額相符，足證再審被告之抗辯
    不實，顯係捏造證詞，其既已發現新證據，符合民事訴訟法
    第496條第1項第13款規定，堪認原確定判決誤判等語，為其
    論據。
三、然查，再審原告對原確定判決提起再審之訴，其訴訟標的之
    金額為60萬元，依民事訴訟法第466條第1項之規定，受敗訴
    判決之再審原告不得上訴，再審被告獲勝訴之判決，亦無上
    訴之利益，原確定判決於宣示時之109年3月4日即告確定，
    且再審被告復自承：其事隔2年3個月收集證據等語；再審原
    告於111年6月15日就原確定判決提起本件再審之訴（本院卷
    第3頁收文戳），已逾自判決確定、送達時起算之30日不變
    期間。再審原告以原確定判決有民事訴訟法第496條第1項第
    13款之再審事由，提起本件再審之訴，復未於起訴狀表明其
    遵守不變期間之證據，依首揭說明，本件再審之訴為不合法
    ，自應駁回。
四、據上論結，本件再審之訴為不合法，依民事訴訟法第502條
    第1項、第95條、第78條，裁定如主文。
中　　華　　民　　國　　111 　年　　6 　　月　　24　　日
                  民事第六庭    審判長法  官  楊熾光
                                      法  官  莊宇馨
                                      法  官  郭玄義
正本係照原本作成。       
不得抗告。
                                      書記官  劉雅玲
　　　　　　　　　　　　　　　　　　
中　　華　　民　　國　　111 　年　　6 　　月　　24　　日